臺灣新北地方法院三重簡易庭民事判決
111年度重簡字第997號
原      告  張漢哲  
被      告  游以正  
上列當事人間請求侵權行為損害賠償事件，原告提起刑事附帶民
事訴訟，經本院刑事庭移送前來（111年度交附民字第10號），
本院於民國111年8月11日言詞辯論終結，判決如下：
　　主　    文
一、被告應給付原告新臺幣（下同）17,449元，及自民國110年1
    2月28日起至清償日止，按年息5％計算之利息。
二、原告其餘之訴駁回。
三、訴訟費用1,000元，由被告182元，其餘由原告負擔。
四、本判決原告勝訴部分得假執行。
    事實及理由
壹、程序方面： 
　　按訴狀送達後，原告不得將原訴變更或追加他訴，但請求之
    基礎事實同一、擴張或減縮應受判決事項之聲明者，不在此
    限，民事訴訟法第255條第1項第2款、第3款定有明文。本件
    原告起訴原聲明請求：被告應給付原告149,000元，及自起
    訴狀繕本送達之翌日至清償日止，按年息5％計算之利息。嗣
    於民國111年8月11日言詞辯論期日變更請求金額為197,332
    元。核屬擴張聲明，與法相符，應予准許。
貳、實體方面： 
一、原告主張：
　㈠緣被告游以正於109年5月15日22時17分許，騎乘車牌號碼000
    -0000號普通重型機車，沿新北市泰山區（下同）貴陽街90
    巷往貴鳳街方向行駛，行至貴陽街90巷與貴鳳街口，擬左轉
    貴鳳街往中正路方向時，本應注意汽車行駛至交岔路口左轉
    彎時，應行至交岔路口中心處左轉，不得占用來車道搶先左
    轉，竟疏未注意，未行至交岔路口中心處即貿然占用來車道
    搶先左轉，適原告張漢哲騎乘車牌號碼000-0000號普通重型
    機車沿貴鳳街往明志路方向直行至上開路口，亦未減速慢行
    ，雙方因而發生碰撞，致原告右側踝部挫傷、右肩挫傷及胸
    挫傷之傷害。為此，爰依侵權行為法律規定，請求被告負損
    害賠償責任。請求範圍及金額如下：
　　1.薪資損失：52,440元
    2.財物損失：24,650元
    3.醫療費用：2,742元
    4.交通費用：2,500元
    5.保健品費用：15,000元
    6.精神慰撫金：10萬元
　㈡聲明：被告應給付原告197,332元及自起訴狀繕本送達翌日起
    至清償日止，按年息5％計算之利息。
二、被告則以：
　　依原告提出之證據無法證明原告是否有工作，如無法證明，
    原告無法以休養天數向我求償，也請原告提出存摺帳戶。強
    制險理賠已經賠償了1,620元。休養天數與醫囑、健保商品
    用藥，都需要證明。財產損害，估價單部分，均無簽名，應
    請車主向我求償，且有部分金額不符，收據也沒有寫總額，
    有蓋章的也非原告所寫金額，且金額看起來可以事後塗改，
    買受人也無簽名，也無老闆私章，可與事故當天作比對，根
    本不需要修繕這麼多等語，並聲明：請求駁回原告之訴。
三、本院之判斷：
　㈠按因故意或過失，不法侵害他人之權利者，負損害賠償責任
    。汽車、機車或其他非依軌道行駛之動力車輛，在使用中加
    損害於他人者，駕駛人應賠償因此所生之損害。民法第184
    條第1項前段及第191條之2前段分別定有明文。次按不法侵
    害他人之身體或健康者，對於被害人因此喪失或減少勞動能
    力，或增加生活上之需要時，應負損害賠償責任；不法侵害
    他人之身體、健康者，被害人雖非財產上之損害，亦得請求
    賠償相當之金額。民法第193條第1項、第195條第1項前段亦
    有明文。又損害賠償之債，以有損害之發生及有責任原因之
    事實，並二者之間有相當因果關係為其成立要件（最高法院
    30年上字第18號判例意旨參照）。末按當事人主張有利於己
    之事實者，就其事實有舉證之責任，民事訴訟法第277條前
    段著有規定，因此主張侵權行為損害賠償請求權之人，對於
    侵權行為之成立要件應負舉證責任（最高法院100年度台上
    字第328號裁判意旨參照）。
　㈡本件原告主張上開事實，業據提出行車執照、估價單、拖吊
    費用、存摺內頁影本、薪資單、大大中醫診所診斷證明書暨
    醫療費用明細表等件為憑，而被告到庭亦不爭執曾與原告於
    上開時、地發生碰撞事故，惟以前揭情詞置辯。經查，系爭
    事故之發生被告騎乘機車未讓直行之原告先行為肇事主因，
    然原告亦有行經減速標線未採取相關減速措施且超速行駛之
    疏失，為肇事次因，此有逢甲大學車輛行車事故鑑定研究中
    心之鑑定報告書在卷可參，本院審酌被告與原告之過失情形
    及原因力大小，應負擔之過失責任分別為70％、30％，是原告
    請求被告負損害賠償責任，即屬有據。
　㈢茲就原告下列各請求項目及金額是否應予准許，分別審究如
    下：
　⒈薪資損失：原告雖主張因系爭事故所受傷害，致其有52,440
    元之薪資損失，惟原告並未提出相關診斷證明書，證明其有
    因系爭事故而需休養之情形，亦未提出事故前後薪資收入情
    形以證明其工作所得確有因系爭事故所受傷害而減少，是其
    此部分所請，尚難准許。
　⒉財物損失：原告固主張因系爭事故致其受有機車修理費、拖
    吊費之損害，經查，原告請求拖吊費業據提出拖吊費用收據
    4,500元，堪認原告確因系爭事故支出拖吊費用，而受有損
    害。惟就原告請求系爭機車維修費部分，依原告提出之行車
    執照記載，系爭機車之車主為訴外人簡義澄，並非原告所有
    ，原告復未提出相關債權讓與證明文件，而難認系爭機車之
    維修費用為原告所支出，是原告請求此部分費用不應准許。
　⒊醫療費用：原告請求因系爭事故所受傷害支出醫療費用2,742
    元，業據提出大大中醫診所醫療費用明細，則原告此部分主
    張即屬有據，應予准許。
　⒋交通費用：原告固請求交通費用2,500元，惟原告並未提出相
    關交通費用單據，亦未提出相關診斷書，證明確有因系爭事
    故所受傷害無法行走而有搭乘交通工具之必要，故原告此部
    分請求不應准許。
　⒌保健品費用：原告雖請求保健品費用15,000元，惟原告並未
    提出任何單據，致本院無從認定原告確因系爭事故有此支出
    ，是其此部分請求尚難准許。
　⒍精神慰撫金：按不法侵害他人之身體、健康、名譽、自由、
    信用、隱私、貞操，或不法侵害其他人格法益而情節重大者
    ，被害人雖非財產上之損害，亦得請求賠償相當之金額，民
    法第195條第1項定有明文；又慰撫金之核給標準，應斟酌雙
    方身分、地位及經濟狀況及其他各種情形核定之（最高法院
    47年台上字第1221號判例要旨可參）。本院審酌被告於前揭
    時地，因過失行為對原告身體造成傷害，致原告精神受相當
    程度之痛苦，及兩造之年齡、教育程度、經濟狀況等一切情
    狀，認原告請求被告賠償10萬元之非財產上損害尚屬過高，
    應核減賠償2萬元為適當。
　⒎綜上，原告因系爭事故所致傷害，因而得請求之損害賠償金
    額為27,242元（計算式：4,500元＋2,742元＋2萬元＝27,242元
    ）。
　㈣次按損害之發生或擴大，被害人與有過失者，法院得減輕賠
    償金額，或免除之，民法第217條第1項定有明文。經查本件
    車禍，被告固有左轉彎車不讓直行車先行之過失，惟查依逢
    甲大學車輛行車事故鑑定研究中心鑑定結果，原告亦有超速
    行駛之疏失，故就系爭事故之發生原告亦有疏失。本院審酌
    被告與原告之過失情形及原因力大小，應負擔之過失責任分
    別為70％、30％。基此，經過失相抵後，原告得訴請被告賠償
    之金額為19,069元（計算式：27,242元×70％＝19,069元，元
    以下四捨五入）。逾此範圍之請求，則不應准許。
　㈤再按，強制汽車責任保險法第32條規定，保險人依本法規定
    給付之保險金，視為加害人或被保險人損害賠償金額之一部
    分，加害人或被保險人受賠償請求時，得扣除之。從而保險
    人所給付受益人之保險金，可視為被保險人或加害人所負損
    害賠償金額之一部分，受害人倘已自保險金獲得滿足，自不
    得又對被保險人或加害人再事請求（最高法院90年台上字第
    825號判決參照）。本件原告已領取保險理賠1,620元，有被
    告提出之醫療給付費用表在卷可參，依上開說明，原告所得
    請求被告賠償之部分，自應扣除保險理賠1,620元。是經扣
    除後，原告得請求被告賠償之金額為17,449元（計算式：19
    ,069元－1,620元＝17,449元），逾此金額之請求，即屬無據
    。
四、末按給付無確定期限者，債務人於債權人得請求給付時，經
    其催告而未為給付，自受催告時起，負遲延責任。其經債權
    人起訴而送達訴狀，或依督促程序送達支付命令，或為其他
    相類之行為者，與催告有同一之效力；遲延之債務，以支付
    金錢為標的者，債權人得請求依法定利率計算之遲延利息；
    應付利息之債務，其利率未經約定，亦無法律可據者，週年
    利率為5％，民法第229條第2項、第233條第1項前段及第203
    條分別定有明文。查原告所提刑事附帶民事起訴狀繕本於11
    0年12月27日由被告簽收（附民卷第5頁），揆諸前揭說明，
    原告自得請求被告給付自該狀送達翌日即110年12月28日起
    至清償日止，按年息5％計算之利息。
五、綜上所述，原告依侵權行為之法律關係，請求被告給付原告
    17,449元，及自110年12月28日起至清償日止，按年息5％計
    算之利息，為有理由，應予准許；至原告逾此範圍之請求，
    為無理由，應予駁回。
六、本件原告勝訴部分，係適用簡易訴訟程序所為被告敗訴之判
    決，依民事訴訟法第389條第1項第3款之規定，應依職權宣
    告假執行。
七、本件事證已臻明確，兩造其餘攻擊防禦方法及所提證據，核
    與判決結果不生影響，爰不一一論列。
八、又原告請求之給付，係刑事附帶民事訴訟經刑事庭裁定移送
    前來，依法免納裁判費，附此敘明。至原告請求系爭機車修
    繕費用部分，非屬附帶民事部分，依職權確定訴訟費用為1,
    000元（第一審裁判費），負擔之比例如主文第三項所示。
中　　華　　民　　國　　111 　年　　9 　　月　　1 　　日
                  三重簡易庭  法  官  王凱俐
以上正本係照原本作成。
如不服本判決，應於送達後20日內，向本院提出上訴狀並表明上
訴理由，如於本判決宣示後送達前提起上訴者，應於判決送達後
20日內補提上訴理由書（須附繕本）。
如委任律師提起上訴者，應一併繳納上訴審裁判費。
中　　華　　民　　國　　111 　年　　9 　　月　　1 　　日
                              書記官　李采錡